臺灣苗栗地方法院刑事判決　　　　　　　　　　　　　九十二年度易字第五０六號
　　公　訴　人　臺灣高雄地方法院檢察署檢察官
　　被　　　告　乙○○
右列被告因竊盜案件，經檢察官聲請簡易判決處刑（臺灣高雄地方法院檢察署九十二
年度偵字第九五八二號），經臺灣高雄地方法院改依通常程序，移轉管轄於本院，本
院判決如左：
    主  文
乙○○無罪。
    理  由
一、聲請簡易處刑及公訴補充理由意旨略以：被告乙○○意圖為自己不法之所有，於
    九十一年十二月二十七日上午五時二十二分許，利用電腦輸入自己在「金庸群俠
    傳」網路虛擬遊戲所使用之「帳號：ｇｎ0000000號，角色名稱：小獵鷹
    」帳號及密碼，連接中華網龍股份有限公司（下稱中華網龍公司）所架設維護之
    天龍二號伺服器，參與「金庸群俠傳」線上遊戲，並同時利用電腦，冒用會員甲
    ○○所使用之「帳號：第ｇｎ00000000帳號，角色名稱：寂心貫月」帳
    號及密碼，同時連線至「金庸群俠傳」網路遊戲之天龍二號伺服器，使中華網龍
    公司陷於錯誤，誤信為甲○○本人所登入使用而提供服務，因而詐得免予消耗點
    數以支付對價之不法利益，並將甲○○在「金庸群俠傳」線上遊戲所扮演前開角
    色所有「金蟬軟絲衣」等十九項虛擬寶物之電磁紀錄財物丟棄，而由小獵鷹拾起
    之方式，竊取該虛擬寶物，折合新台幣（下同）為一萬零二百元，嗣經甲○○發
    現報警循線查獲，因認被告涉犯刑法第三百二十條第一項之竊盜罪嫌、同法第三
    百三十九條第二項之詐欺得利罪嫌云云。
二、按犯罪事實應依證據認定之，無證據不得推定其犯罪事實；又不能證明被告犯罪
    者，應諭知無罪之判決；刑事訴訟法第一百五十四條、第三百零一條第一項分別
    定有明文。又犯罪事實之認定，應憑真實之證據，倘證據是否真實尚欠明確，自
    難以擬制推測之方法，為其判斷之基礎；而認定犯罪事實之證據係指足以認定被
    告確有犯罪行為之積極證據而言，該項證據自須適合於被告犯罪事實之認定，始
    得採為斷罪資料，最高法院五十三年著有臺上字第六五六號、二十九年上字第三
    一０五號判例。且刑事訴訟上證明之資料，無論其為直接或間接證據，均須達於
    通常一般之人均不致有所懷疑，而得確信其為真實之程度，始得據為有罪之認定
    ，若其關於被告是否犯罪之證明未能達此程度，而有合理懷疑之存在，致使無從
    形成有罪之確信，根據「罪證有疑，利於被告」之證據法則，即不得遽為不利被
    告之認定，亦有最高法院七十六年度臺上字第四九八六號判例可稽。
三、本件公訴人認被告乙○○涉嫌竊盜罪嫌，無非係以：(1)告訴人甲○○之指訴；(2)
    中華網龍股份有限公司協查函，為主要論據。訊據被告乙○○堅決否認有何竊盜
    之犯行，辯稱：小獵鷹帳號係伊申請的沒有錯，但伊並沒有上網侵入被害人之帳
    號，也沒有拾起他的寶物，伊的帳號及密碼很多網友都知道等語，經查：
  (一)「金庸群俠傳」網路虛擬遊戲係由中華網龍公司所架設、維護之線上遊戲，會員
    需向中華網龍購買遊戲點數，並於網路上申請帳號、設定密碼，登錄角色名稱後
    ，利用網路進行遊戲。而被告乙○○及被害人甲○○均係該遊戲天龍二號伺服器
    之遊戲會員，渠等帳號及角色名稱分別為「帳號：ｇｎ0000000號，角色
    名稱：小獵鷹」及「帳號：第ｇｎ00000000號，角色名稱：寂心貫月」
    乙節，業據被告供認不諱，核與證人甲○○於警詢中證述相符，並有中華網龍公
    司協查函及該公司九十三年二月九日中華法服字第九三０二０一號函在卷可稽（
    見高雄縣警察局仁武分局刑事偵查卷宗及審卷第二十二至二十六頁）。
  (二)嗣於九十一年十二月二十七日上午五時許，網際網路ＩＰ位址（即網際網路通訊
    協定）為61.225.94.40之網路使用者，先後同時登錄上開被告及甲○○之於「金
    庸群俠傳」網路虛擬遊戲之帳號及密碼，參與「金庸群俠傳」線上遊戲，並將甲
    ○○之「寂心貫月」角色所有金蟬軟絲衣等十九項價值約一萬零二百元虛擬寶物
    之電磁紀錄財物丟棄（指虛擬網路遊戲世界中角色丟棄之動作而言），而由被告
    之「小獵鷹」角色所拾起等情，業據證人甲○○於警詢中證述明確，且上開中華
    網龍公司協查函在卷可稽，應堪認定。是本案所應審究者，為案發時「帳號：ｇ
    ｎ0000000號，角色名稱：小獵鷹」，是否係被告所上網登錄使用？及Ｉ
    Ｐ位址61.225.94.40之網路使用者，案發時是否係被告所使用？茲分述如下。
  (三)被告辯稱：「帳號：ｇｎ0000000號，角色名稱：小獵鷹」雖係其所申請
    ，但並未於上開時間登錄並拾起甲○○之虛擬寶物，遊戲帳號及密碼玩家間會借
    來借去，而且伊之帳號及密碼很多遊戲玩家知道等語。按「金庸群俠傳」之線上
    遊戲，性質上乃「角色扮演」的遊戲類型，係由電腦程式所建構出虛擬的世界，
    玩家透過遊戲進行，不斷地提升角色等級、學習特殊技能（俗稱練功），並累積
    自己的虛擬財富。因此，此種角色扮演遊戲，在遊戲實務上，不乏將自己角色之
    帳號及密碼，交予網友使用，藉以幫忙「練功」，甚至充當遊戲虛擬寶物之「存
    放倉庫」，職故，線上遊戲之帳號及密碼，相對於銀行帳戶或提款卡之帳號及密
    碼，較不具個人專屬性、隱密性，換言之，登錄該遊戲帳號及密碼者，未必即申
    請該帳號之玩家，仍須輔佐其他證據（如ＩＰ位址，或虛擬寶物最終流向），始
    能特定。因此，公訴意旨僅以被告係該「帳號：ｇｎ0000000號，角色名
    稱：小獵鷹」之申請使用者，即遽論本案係被告所為，饒有疑義。至被告雖然無
    法提供相關證人真實姓名及住居所供本院傳訊以查明其所言真假，惟被告供稱網
    友間並未見面，也不會留下真實姓名等資料，僅提供網友之一綽號「豬八」之行
    動電話，及網友資料冊（如角色名稱等）供本院查證。本院斟之被告所言，就網
    路遊戲世界而言，並未違背情理，且被告亦當庭捨棄傳訊「豬八」等網友作證，
    故此部分核無傳訊網友做為證人之必要，附此敘明。
  (四)次按，線上遊戲服務之提供，主要是由遊戲業者（如中華網龍公司），架設遊戲
    伺服器，玩家於家裡或網咖（即網路咖啡廳，泛指提供玩家上網進行線上遊戲之
    店家），藉由網際網路上網，至前開伺服器進行遊戲。因此，遊戲帳號及密碼之
    登錄，均係透過網路方式為之。然而，現今「網路駭客」（即泛指利用網路進行
    侵入他人電腦從事破壞或竊取資料之電腦使用者）為能盜取使用電腦時所鍵入之
    密碼，設計所謂「特洛伊木馬型程式」，即一種竊取他人輸入字元之後門程式，
    指電腦在無預警情況下事前遭駭客植入木馬程式，使用該電腦之人於對外連線時
    ，輸入不欲洩漏於外、或非以明碼方式呈現之資訊，例如連線密碼、信用卡卡號
    等，木馬程式將前揭應秘密之資訊集中儲存在電腦硬碟特定資料夾中，再伺機至
    本機存取或自動寄至電腦駭客之電子郵件信箱內。此為現今駭客盜取線上遊戲玩
    家帳號及密碼最普遍之方式，尤其以玩家在「網咖」進行線上遊戲，其帳號及密
    碼容易為人盜取。查被告於本院審理時供稱有至網咖中玩過該線上遊戲角色，是
    以，被告亦有可能遭駭客盜取該角色之帳號及密碼，再伺機利用該角色從事不法
    行為，故實難徒憑被告之線上遊戲角色拾起被害人之虛擬寶物，即遽論係被告上
    線所為。
  (五)此外，該遊戲申請時，必須登錄其個人基本資料，而本案被告亦詳實登錄自己真
    實姓名等資料，且有關參與該網路遊戲過程中之一切動作，均記錄於伺服器中等
    情，有前開協查函可稽，是以，行為人如欲於網路遊戲上從事不法行為，檢警透
    過中華網龍公司伺服器之紀錄及登錄資料，即可輕易追蹤查緝，被告焉有使用自
    己名義所申請之角色竊取他人虛擬寶物而使自己陷於遭檢警追緝之理？從而，公
    訴意旨僅以被告係線上遊戲角色之申請人，作為本案犯罪事實之主要證據，其論
    述尚有不足。本案實應從案發時上網者之ＩＰ位址予以查證，始能特定行為人，
    茲分述如下。
  (六)關於61.225.94.40之ＩＰ位址，案發時係由何人所上網？經本院函詢中華電信股
    份有限公司數據通信分公司（下稱中華電信公司）之結果，稱61.225.94. 40之
    ＩＰ位址為ＡＤＳＬ非固定式ＩＰ，且相關資料庫僅存放一年內之上線記錄，故
    無法提供九十一年十二月十七日61.225.94.40之ＩＰ位址由何人使用，此有中華
    電信九十三年四月一日數行客字第93C8200418號函在卷可稽（參見審卷第四十五
    、四十六頁）。准此，可知該ＩＰ位址為非固定式之浮動ＩＰ，並非專線服務，
    凡屬於該ＩＰ位址範圍內之ＡＤＳＬ用戶，均有可能為使用者，然而，上線資料
    因時間久遠無法提供，既無法特定係何人使用，此部分即無積極證據認定案發當
    時係被告上線。
  (七)末查，關於61.225.94.40之ＩＰ位址，是否可能係由被告家中網路所上網使用？
    據被告供稱其家中電話裝有ＡＤＳＬ寬頻上網等語，此經本院函詢中華電信公司
    屬實，有該公司九十三年三月十八日苗一業字第93CD100019號函在卷可稽（參見
    審卷第四十二、四十三頁）。該函文復表示，被告家中電話ＡＤＳＬ網路之ＩＰ
    位址範圍，係61.223.108.0至61.223.119.255；218.162.247.0至218.162.247.2
    55；218.162.249.9至218.162.249.255；218.170.220.0至218.170.222.255，而
    與系爭之61.225.94.40之ＩＰ位址無關，此有上開中華電信函文在卷可佐（見審
    卷第四十五、四十六頁），是以，亦無法證明本案係由被告家中之ＡＤＳＬ寬頻
    上網所為之。
四、綜上所述，關於線上遊戲之帳號及密碼，衡諸經驗法則，或因玩家為練功升級而
    告知其他玩家，或因遭電腦駭客盜取密碼，故遊戲帳號密碼可能為他人所知悉，
    尚難單憑線上遊戲角色係被告所申請，即遽論本案必是被告所為。參以案發時行
    為人之網路ＩＰ位址，並無法證明係何人所上網，而被告家中ＡＤＳＬ網路ＩＰ
    位址範圍，亦與上述系爭ＩＰ位址無關，即無法證明本案係被告上網所為。此外
    ，復查無其他超越合理懷疑之積極證據足資證明被告有何竊盜或詐欺得利之犯行
    ，揆諸首揭說明意旨，不能證明被告犯罪，依法應為無罪之諭知。
五、據上論斷，應依刑事訴訟法第三百零一條第一項，判決如主文。
本案經檢察官劉正穆到庭執行職務。
中　　　華　　　民　　　國　　九十三　　年　　　六　　　月　　 十五 　　日
                                    臺灣苗栗地方法院刑事第二庭
                                        審判長法  官  周 淡 怡
                                              法  官  張 文 毓
                                              法  官  顧 正 德
右正本證明與原本無異。
如不服本判決，應於判決送達後十日內向本院提出上訴狀（應抄附繕本）。
                                              書記官  黃 正 中
中　　　華　　　民　　　國　　九十三　　年　　　六　　　月　　 十八 　　日
